臺灣臺北地方法院刑事判決　　　　　　　96年度易字第1996號
公　訴　人　臺灣臺北地方法院檢察署檢察官
被　　　告　甲○○
上列被告因毒品危害防制條例案件，經檢察官提起公訴（九十六
年度毒偵字第一八二一號），本院判決如下：
    主  文
甲○○施用第二級毒品，累犯，處有期徒刑壹年貳月。
    事  實
一、甲○○前因施用毒品案件，經本院先後以八十七年度毒聲字
    第七八八號、八十八年度毒聲字第一九七一號裁定送勒戒處
    所施以觀察勒戒後，均認無繼續施用傾向，由臺灣臺北地方
    法院檢察署檢察官以八十七年度偵字第一七四七七號、八十
    八年度毒偵字第一三九號為不起訴處分確定，又因施用毒品
    案件，經本院以八十九年度毒聲字第六八○號裁定令入戒治
    處所施以強制戒治一年，於八十九年十二月十五日經本院以
    八十九年度毒聲字第二八五七號裁定停止強制戒治，所餘戒
    治期間付保護管束，於九十年三月八日保護管束期滿視為執
    行完畢，並由本院以八十九年度易字第一三二二號判處有期
    徒刑六月確定，另因施用毒品案件，經本院以九十年度易字
    第七七四號判處有期徒刑九月確定，上揭二罪接續執行，於
    九十一年七月一日因縮刑期滿執行完畢，猶不知悔改，另因
    竊盜案件、施用毒品案件，經本院先後以九十三年度易字一
    二一六號、九十三年度易字第一二五九號判處有期徒刑十月
    、一年確定，並以九十四年度聲字第一○五一號裁定應執行
    有期徒刑一年八月確定，於九十五年十一月二十三日因縮短
    刑期假釋出監，假釋付保護管束期間內，於九十六年五月十
    七日臺灣臺北地方法院檢察署觀護人採尿前回溯九十六小時
    內之某時許，在不詳地點，以不詳方法施用第二級毒品安非
    他命，嗣於九十六年五月十七日前往臺灣臺北地方法院檢察
    署觀護人室報到，採尿送驗，發現其尿液呈安非他命陽性反
    應，而悉上情。
二、案經臺灣臺北地方法院檢察署檢察官自動檢舉偵查起訴。
    理  由
一、訊據被告甲○○雖矢口否認有何施用第二級毒品安非他命犯
    行，辯稱：伊假釋出獄後未曾施用第二級毒品安非他命，採
    尿檢驗結果呈安非他命陽性反應，極有可能係因伊每隔四、
    五天前往電動玩具店打電玩，不慎吸食二手煙所導致云云。
    惟查：
  (一)被告於九十六年五月十七日在臺灣臺北地方法院檢察署觀護
    人室採集尿液，經送臺灣檢驗科技股份有限公司以ＥＩＡ酵
    素免疫分析法、ＧＣ／ＭＳ氣相層析質譜儀分析法檢驗呈安
    非他命類陽性反應，有臺灣臺北地方法院檢察署施用毒品犯
    受保護管束人尿液檢體監管紀錄表（見九十六年度毒偵字第
    一八二一號卷第三、四頁）、臺灣檢驗科技股份有限公司九
    十六年五月二十五日濫用藥物尿液檢驗報告（見九十六年度
    毒偵字第一八二一號卷第五頁）附卷足憑，而「目前常用檢
    驗尿液中是否含有毒品反應之方法，有免疫學分析法及層析
    法兩種。尿液初步檢驗係採用免疫學分析法，由於該方法對
    於結構類似之成分，亦有可能產生反應，故初步檢驗呈陽性
    反應者，需採用另一種不同分析原理之檢驗方法進行確認。
    大部分地方衛生單位所採用之另一種方法為Ｔｏｘｉ－Ｌａ
    ｂ分析法（屬薄層層析法），經行政院衛生署認可之檢驗機
    構則採用氣相層析質譜儀（ＧＣ／ＭＳ）分析法。以氣相層
    析質譜儀分析法進行確認者，均不致產生偽陽性反應。Ｔｏ
    ｘｉ－Ｌａｂ分析法之靈敏度不如氣相層析質譜儀分析法，
    惟同時引起免疫學分析法及Ｔｏｘｉ－Ｌａｂ分析法均呈偽
    陽性之機率極低。本局曾針對全國各衛生局判定為偽陽性之
    尿液檢體抽樣以氣相層析質譜儀分析法進行確認，均未發現
    有偽陽性之誤判情形。」，有行政院衛生署管制藥品管理局
    九十二年六月二十日管檢字第○九二○○○四七一三號函附
    卷足憑（見本院卷第十九之一頁），「服用安非他命後二十
    四小時內約有服用量之三○％以原態排泄於尿液中，三至四
    天內排泄總量約為九○％」，有行政院衛生署管制藥品管理
    局九十一年十月三日管檢字第一一○四三六號函（見本院卷
    第十九之二頁）、九十年五月四日管檢字第九三九○二號函
    （見本院卷第二十頁）附卷足參，被告上揭採尿係以ＥＩＡ
    酵素免疫分析法、ＧＣ／ＭＳ氣相層析質譜儀分析法檢驗，
    結果均呈安非他命類陽性反應，應屬真實可採，堪認被告於
    採尿前回溯九十六小時內之某時許，確有施用第二級毒品安
    非他命。被告另辯稱伊採尿呈安非他命陽性反應，極有可能
    係在電動玩具店打電玩時，不慎吸食二手煙所導致云云，惟
    按「依常理判斷，若與吸食第一級毒品海洛因，或第二級毒
    品安非他命、甲基安非他命者同處一室，其吸入二手菸之影
    響程度，與空間大小、密閉性吸入濃度多寡及吸入時間長短
    等因素有關，且因個案而異，又縱吸入二手菸或蒸氣之尿液
    可檢出毒品反應，其濃度亦應遠低於施用者」，有行政院衛
    生署管制藥品管理局九十三年七月三十日管檢字第○九三○
    ○○七○○四號函在卷可憑（見本院卷第二三頁），被告之
    採尿經ＧＣ／ＭＳ氣相層析質譜儀分析法檢驗，安非他命濃
    度高達一○三○ｎｇ／ｍｌ，有臺灣檢驗科技股份有限公司
    九十六年五月二十五日濫用藥物尿液檢驗報告（見九十六年
    度毒偵字第一八二一號卷第五頁）附卷足憑，其濃度甚高，
    依前揭說明，顯無可能係因吸入二手菸所導致，所為辯解，
    顯係事後卸責推諉之詞，未足採信。
  (二)按「九十二年七月九日新修正之毒品危害防制條例刪除二犯
    及三犯之規定，一改修法前繁雜之處遇程序，僅將施用毒品
    者簡化區分為初犯、再犯，並認施用毒品者係屬病患性犯人
    ，以觀察、勒戒戒除其身癮，並以強制戒治去除其心癮。‧
    ．．。參酌上開立法理由，修正毒品危害防制條例就施用毒
    品者，祇於『初犯』及『五年後再犯』二種情形，有其追訴
    條件之限制，即須於初犯經觀察、勒戒或強制戒治釋放後，
    五年內均無施用毒品之行為，始能認其前所實施之觀察、勒
    戒或強制戒治已足遮斷毒癮，而得於五年後再犯時，再予適
    用初犯之規定，重行觀察、勒戒等程序。倘五年內已經再犯
    ，被依法追訴處罰，縱其第三次《或第三次以上》施用毒品
    之時間在初犯釋放五年以後，即與『五年後再犯』之情形有
    別，且因已於『五年內再犯』，顯見其再犯率甚高，原實施
    觀察、勒戒或強制戒治，已無法收其實效，而無五年戒斷期
    之存在，自無再經觀察、勒戒及強制戒治之必要，應由檢察
    官逕行起訴，始符新法修正之本旨。」，有最高法院九十五
    年台非字第五九號判決可資參照，本件被告施用安非他命之
    時間雖在九十年三月八日保護管束期滿視為強制戒治執行完
    畢五年以後，然被告於五年內另因施用毒品案件，經本院先
    後以九十年度易字第七七四號、九十三年度易字第一二五九
    號判處有期徒刑九月、一年確定，有臺灣高等法院被告前案
    紀錄表附卷足憑（見本院卷第三至十四頁）依上揭說明，本
    件已無再經觀察、勒戒及強制戒治之必要，應由檢察官逕行
    起訴，是被告施用第二級毒品罪，已堪認定，本件事證明確
    ，應依法論科。
二、按安非他命係屬毒品危害防制條例第二條第二項第二款所規
    定之第二級毒品。核被告所為係犯毒品危害防制條例第十條
    第二項之施用第二級毒品罪，其施用前持有第二級毒品之低
    度行為，為嗣後施用之高度行為所吸收，不另論罪。又被告
    前因施用毒品案件，經本院先後以八十七年度毒聲字第七八
    八號、八十八年度毒聲字第一九七一號裁定送勒戒處所施以
    觀察勒戒後，均認無繼續施用傾向，由臺灣臺北地方法院檢
    察署檢察官以八十七年度偵字第一七四七七號、八十八年度
    毒偵字第一三九號為不起訴處分確定，又因施用毒品案件，
    經本院以八十九年度毒聲字第六八○號裁定令入戒治處所施
    以強制戒治一年，於八十九年十二月十五日經本院以八十九
    年度毒聲字第二八五七號裁定停止強制戒治，所餘戒治期間
    付保護管束，於九十年三月八日保護管束期滿視為執行完畢
    ，並由本院以八十九年度易字第一三二二號判處有期徒刑六
    月確定，另因施用毒品案件，經本院以九十年度易字第七七
    四號判處有期徒刑九月確定，上揭二罪接續執行，於九十一
    年七月一日因縮刑期滿執行完畢，有臺灣高等法院被告前案
    紀錄表附卷足憑（見本院卷第三至十四頁），其受前開徒刑
    之執行完畢後，五年以內因故意再犯本件有期徒刑以上之罪
    ，應依刑法第四十七條第一項之規定，論以累犯，並加重其
    刑。爰審酌被告素行不佳，前經觀察勒戒、強制戒治等程序
    並經法院論罪處刑，仍不知悔改，復繼續沾染毒品惡習，又
    因竊盜案件、施用毒品案件，經本院先後以九十三年度易字
    一二一六號、九十三年度易字第一二五九號判處有期徒刑十
    月、一年確定，並以九十四年度聲字第一○五一號裁定應執
    行有期徒刑一年八月確定，於九十五年十一月二十三日因縮
    短刑期假釋出監，於假釋付保護管束期間內，竟又再度用施
    用第二級毒品，其施用第二級毒品行為對於自身危害程度非
    輕、其犯罪之動機、目的、手段，暨犯後猶飾詞狡辯，態度
    不佳，未見悔意等一切情狀，量處如主文所示之刑。
據上論斷，應依刑事訴訟法第二百八十四條第之一、第二百九十
九條第一項前段，毒品危害防制條例第十條第二項，刑法第十一
條前段、四十七條第一項，判決如主文。
本案經檢察官黃珮瑜到庭執行職務。
中　　華　　民　　國　　96　　年　　9　　月　　7  　　日
　　　　　　　　　刑事第十四庭  法　官　李家慧
以上正本證明與原本無異。
如不服本判決，應於判決送達後10日內，向本院提出上訴狀。
　　　　　　　　　　　　　　　　書記官　楊文祥
中　　華　　民　　國　　96　　年　　9　　月　　7  　　日
附錄本件論罪科刑法條：毒品危害防制條例第10條第2項。
毒品危害防制條例第10條
施用第一級毒品者，處 6 月以上 5 年以下有期徒刑。
施用第二級毒品者，處 3 年以下有期徒刑。
